最高法院刑事判決　　　　　　　　　　　　　　　九十三年度台上字第六九八０號
　　上　訴　人
　　即 自訴 人　甲○○
　　　　　　　　丙○○
　　共　　　同
　　自訴代理人　連銀山律師
　　被　　　告　乙○○原名詹.
右上訴人等因自訴被告誣告案件，不服台灣高等法院台中分院中華民國九十一年三月
二十日第二審判決（九十一年度上訴字第二五三號，自訴案號：台灣苗栗地方法院九
十年度自字第三號），提起上訴，本院判決如左：
    主  文
上訴駁回。
    理  由
按刑事訴訟法第三百七十七條規定：上訴於第三審法院，非以判決違背法令為理由，
不得為之。是提起第三審上訴，應以原判決違背法令為理由，係屬法定要件。且必須
依據卷內資料為具體之指摘，並足據以辨認原判決已具備違背法令之形式，始屬相當
。本件原判決就上訴人即自訴人甲○○、丙○○自訴意旨略以：上訴人二人於民國八
十二年二月二十二日向被告乙○○（原名詹增昌）購買其所有坐落苗栗縣造橋鄉○○
段四二二｜七一號土地，作為興建「龍山吾母宮」之用，雙方約定面積以地政機關分
割測量為準。嗣上訴人等建廟完成後，經苗栗縣竹南地政事務所派員測量，測量當日
並經被告在場指界始實施測量，因基樁不在，祇能以日據時期留下之圖解基來作測量
，且很難精確，乃被告竟於八十五年間，意圖上訴人等受刑事處分，向台灣新竹地方
法院檢察署誣告上訴人等竊佔，虛指上訴人等於八十三年間竊佔被告所有坐落苗栗縣
造橋鄉○○段四二二號土地面積一百三十八坪，因認被告涉犯刑法第一百六十九條誣
告罪嫌云云。經審理結果，認為被告之犯罪不能證明，因而維持第一審諭知被告無罪
之判決，駁回上訴人等在第二審之上訴。均已依據卷內證據資料詳予說明。從形式上
觀察，原判決並無違背法令情形存在。上訴意旨略以：(一)、上訴人等在測量員賴啟良
測量訂樁範圍內建廟，建廟完成，申請建物使用執照時第二次測量亦確認在四二二｜
七一地號範圍內等情，均為被告明知。原判決認定被告僅懷疑上訴人竊佔云云，與卷
證資料不符，有證據上理由矛盾之違法。(二)、被告明知上訴人等所建廟宇越界之事實
，係因前二次測量不精確所致，並非上訴人等竊佔，竟具狀告訴，其自訴狀中又以「
自訴人建廟時不理會詹增昌之阻止，竊佔四二二地號土地」等語，意圖使上訴人等受
刑事處分之犯意明確，且憑空捏造事實，否則豈有在上訴人等聲請使用執照及建物所
有權第一次登記時均無提出異議之理。原審對此部分棄置不論，有理由不備之違法云
云。惟按證據之憑信力如何，事實審法院依自由心證之原則，本有斟酌取捨之權，苟
其取捨，不違背經驗法則或論理法則，不得任意指為違法，而據為適法之第三審上訴
理由。本件原判決已就上訴人等向被告購買系爭第四二二｜四號土地，於八十二年二
月二十二日所立不動產買賣契約書中即約定面積以「地政機關分割測量為準」，雙方
依此約定即申請竹南地政事務所派員施測，被告並依施測之面積及範圍將該地分割為
四二二｜七一地號，於八十二年十月十八日移轉所有權登記予上訴人等，面積為七二
二平方公尺，則上訴人等嗣後在地上興建廟宇，自應以所登記之範圍面積為準，然經
被告及其共有人發現有越界擴建情形，申請台灣省政府地政處土地測量局鑑測結果，
果然越界達０．０二四五公頃之多，是被告懷疑上訴人等竊佔並提出告訴，應非憑空
捏造事實，縱使當初上訴人等買地測量時被告有在場，但「龍山吾母宮」興建在後，
建築當時上訴人等並未再請被告在場指界，則其後上訴人等建築越界，究係出於無心
或故意，即非被告所能明白判斷，從而被告若認為上訴人等係故意越界而提出竊佔之
告訴，亦是被告以為上訴人等有此嫌疑，或誤認有此事實所致。而誣告罪之成立，以
犯人明知所訴虛偽為構成要件，若誤認有此事實，或以為有此嫌疑，自不得遽指為誣
告。依此，被告行為尚不能構成誣告罪，因認被告犯罪不能證明，已於判決理由內詳
予說明。上訴意旨就原審根據證據判決無罪所為論斷，究竟違背如何之證據法則，並
未依據卷內資料為具體之指摘，徒憑己見，就原判決已說明事項或屬原審採證認事職
權之適法行使，任意指摘理由不備、矛盾之違法，且仍為單純事實之爭執，難謂為適
法之第三審上訴理由。其上訴違背法律上之程式，應予駁回。
據上論結，應依刑事訴訟法第三百九十五條前段，判決如主文。
中　　　華　　　民　　　國　　九十三　　年　 　十二　 　月    三十一　　日
                              最高法院刑事第二庭
                                  審判長法官  陳　錫　奎
                                        法官  洪　清　江
                                        法官  李　伯　道
                                        法官  花　滿　堂
                                        法官  陳　世　雄
      右正本證明與原本無異
                                              書  記  官
中　　　華　　　民　　　國　　九十四　　年　　　一　　　月　　　十　　　日
                                                                        Ｌ
